臺灣臺北地方法院民事判決　　　　　　　　　　　　九十二年度簡上字第五四八號
　　上　訴　人　甲○○
　　被上訴人　　乙○○
　　訴訟代理人　張泰昌律師
　　複代理人　　路雅如律師
當事人間請求侵權行為損害賠償事件，上訴人對於中華民國九十二年七月三十日臺灣
臺北地方法院臺北簡易庭九十一年度北簡字第一九二八五號第一審判決提起上訴，本
院於九十三年二月十八日言詞辯論終結，判決如下：
    主    文
上訴駁回。
第二審訴訟費用由上訴人負擔。
    事    實
甲、上訴人方面：
一、聲明：求為判決：原判決第二項、第三項不利於上訴人部分廢棄。被上訴人應再
    給付上訴人新台幣（下同）四十二萬元，及自訴狀繕本送達翌日起至清償日止，
    按年利率百分之五計算之利息。
二、陳述：除與原判決記載相同者，茲引用之外，補稱：
（一）被上訴人將前揭未署名之信件自行加註「From研二甲○○」等字樣，並列明上
      訴人之行動電話，顯有使無關之收件人知悉信件內容為上訴人所寫，並於信件
      末加註「分享一下，東海研究生愜意的性生活，如果太大聲吵到各位，麻煩通
      知一下！」等字樣，實已對上訴人之人格、社會地位、道德形象，洵屬負面、
      貶抑之評價，自足以嚴重貶損上訴人之名譽。又其傳真給侯錦雄教授之信件影
      本，所加註「這名厲害的男人，一個月內，和三個互不知道對方的女生發生性
      關係」，雖其言主要係針對許宇華，然其信末加註「From甲○○TO許宇華之書
      信、東海景觀所」等字樣，亦足以使人以為係發諸上訴人對許宇華之指摘，對
      於上訴人名譽自亦有嚴重影響。又被上訴人郵寄信件之對象為上訴人同校同學
      ，且信封僅載明住宿房間號碼，而未具名收件人，已見顯有使不知情之該校任
      何第三人得以知悉上情而散布於眾之意圖。
（二）被上訴人並非研究所畢業之人，而為大學畢業受過高等教育之知識分子，原審
      就此認定有誤。上訴人則努力進取方能就讀景觀研究所，而素有清譽，被上訴
      人嚴重之誹謗行為，將使其他不明究裡之人誤認上訴人生活放縱，亂搞男女關
      係，此印象將使上訴人在就業環境及在景觀學界留下污名，且造成正逢適婚年
      齡之上訴人生活中巨大之苦痛與困擾，衡諸常理與一般經驗法則，上訴人與社
      會中多數潔身自愛之女子相同，對於被上訴人不法行為，同感憤怒與苦痛，雖
      已於刑事告訴程序中確定被上訴人之刑事犯罪行為，上訴人之名譽尚無可能獲
      致完全之回復，對被上訴人蓄意策劃之不法行為所造成上訴人巨大苦痛，上訴
      人請求五十萬元之慰撫金，與上訴人至高無價之完好名譽相論，僅係對被上訴
      人最低程度之警惕，原審未加以審酌，僅認被上訴人須負擔八萬元賠償，顯然
      過低，不符社會常情。
三、證據：援用第一審所提證據。
乙、被上訴人方面：
一、聲明：上訴駁回。
二、陳述：除與原判決記載相同者，茲引用之外，補稱：
（一）原審認事用法並無違誤不當之處：
  １、原審對被上訴人之學歷雖有所誤認，被上訴人僅為大學畢業並非如原審所言自
      研究所畢業，然原審就兩造間之身份、經濟能力、社會地位等依一切情狀已為
      審酌判斷，並無違誤。
  ２、再者，原審實已衡諸上訴人名譽受損程度導致精神上所受之痛苦，此觀之原審
      判決所持理由自明。又上訴人認為「被上訴人之故意且嚴重誹謗之行為，將使
      得其他不明究裡之人士誤認上訴人素行不良，品行不純、而生活放縱，尤其愛
      亂搞男女關係，而此印象，試問難道不會於上訴人就業之環境及景觀學界中留
      下永遠之污名」，然觀諸系爭信件內容僅為男女交往之甜密生活點滴，實則並
      不會使一般人引發上訴人所言之觀感，反之，一般人多會認為該信件之散佈係
      有感情糾紛所致而半信半疑。
  ３、本件被害人許宇華未有提出告訴，因此凡涉及許宇華之事實部分，既欠缺訴追
      條件，並非本件犯罪事實，依刑事訴訟法第四百八十七條第一項規定，附帶提
      起民事訴訟，以被訴犯罪事實所生之損害為限，否則縱令得依其他事由，提起
      民事訴訟，亦不得於刑事訴訟程序附帶為此請求。
（二）被告就損害之發生與有過失：
  １、被上訴人與許宇華原係已論及婚嫁之男女關係，因上訴人甲○○之介入而始亂
      終棄，以致被上訴人心有未甘。許宇華雖有自行決定與何人交往權利，惟無論
      如何，被上訴人與許宇華已相交二、三年之久，縱已分手，何以忍心蓄意蒐集
      證據，慫恿上訴人提出告訴？若非上訴人呼應許宇華之要求，而書寫三封情書
      以欺騙被上訴人、在被上訴人情感遭受背叛之時落井下石，又焉有此次風波產
      生？顯見上訴人及許宇華就本件之發生有重大責任。
  ２、又查被上訴人何以有過當偏激之舉措？其罪魁禍首為許宇華，因許宇華與被上
      訴人交往長達近兩年，已論及婚嫁，被上訴人滿心期待幸福的將來，豈知許宇
      華用情不專，與多名女友同時交往，其後始亂終棄，被上訴人心靈遭受嚴重創
      傷，久久難以癒合。一般人容或謂：被上訴人感情遇挫，應理智面對，不可有
      非理性之行為云云，其論難謂為不當，然其忽略人為理性之動物，同時為情感
      之動物，擁有七情六欲，而情感又為七中最極致之表現，俗語有云：「愛之欲
      其生，恨之欲其死」，當感情受創時，由愛轉為恨意，本即為人性，實難據以
      即謂罪大惡極，被上訴人之行為固不足以鼓勵，然顯情有可原亦無須予以苛責
      。本件民、刑事訴訟係由許宇華及上訴人蓄意撰寫之信件三封所起，若無此二
      人書寫三封情信以欺騙被上訴人，被上訴人又何以心靈受創，進而行為失其常
      態？被上訴人經此一事，精神狀況已屆異常，無有長期間之治療勢難恢復正常
      精神狀態。
三、證據：援用第一審所提證據。
    理      由
一、本件上訴人起訴主張：上訴人與許宇華為謀阻止被上訴人糾纏，撰寫信件三封，
    而祈被上訴人能停止騷擾。然被上訴人竟心生不滿，自民國九十年一月二十九日
    起，連續將上開信件郵寄予上訴人之同學、室友及師長等人，並於信件上加註：
    「分享一下，東海研究生愜意的性生活，如果太大聲吵到各位，麻煩通知一下」
    並分列上訴人與許宇華之行動電話於上。另於九十年一月間以電子郵件，傳述一
    對男女在車內發生性關係被偷拍圖及加註「從九月到現在甲○○又瞞半年，聽說
    今年情人節還是和一直被蒙在鼓裡正在當兵的男友甜蜜約會，他跟我說：他們感
    情好的粉哩！這個女人也是怪怪的，不過她到挺厲害的，起碼她的男朋友沒整她
    ，否則她掰謊的成就，跟許宇華旗鼓相當哩！」等不實內容，且亦利用0000
    000000號電話，傳真上開信件至東海大學景觀研究所辦公室，要求轉交侯
    錦雄教授，而為傳述足以毀損上訴人名譽之事。爰依民法第一百八十四條第一項
    前段及一百九十五條一項之規定，請求被上訴人賠償新台幣（下同）五十萬元（
    其中八萬元部分，經原審判命被上訴人給付，未據被上訴人聲明不服，已告確定
    ）等語。被上訴人則以上訴人於刑案提出之證物除證物六、七及十四外，其餘均
    與犯罪事實無關，且被上訴人與許宇華原係已論及婚嫁之男女關係，因被始亂終
    棄致心有未甘。若非上訴人呼應許宇華之要求，而書寫三封情書以欺騙被上訴人
    ，在被上訴人情感受背叛時落井下石，又焉有此次風波產生？顯見上訴人就損失
    之發生與有過失，應減免被上訴人之賠償金額等語，資為抗辯。
二、按以人格權遭遇侵害，受有精神上之痛苦，而請求慰藉金之賠償，其核給之標準
    ，須斟酌雙方之身分、資力與加害程度及其他各種情形核定相當之數額。且所謂
    「相當」，應以實際加害情形與其名譽影響是否重大及被害人之身分、地位與加
    害人之經濟情況等關係定之。此有最高法院八十六年度台上字第三五三七號判決
    可資參照。經查：
（一）原審依據本院九十一年度易字第四二二號、臺灣高等法院九十一年度上易字第
      二七一八號刑事案卷資料及兩造不爭執之事實，認定被上訴人有於九十年初起
      連續將上訴人撰寫之信件影本，於信件上加註「分享一下，東海研究生愜意的
      性生活，如果太大聲吵到各位，麻煩通知一下！景觀所—From研二甲○○」，
      並於信件影本加註「From研二甲○○」等字樣，且列明上訴人之行動電話，郵
      寄該校同學；復在上開信件影本加註「這名厲害的男人，一個月內，和三個互
      不知道對方的女生發生性關係」，並加上「From甲○○TO許宇華之書信、東海
      景觀所」等字樣，傳真給該校景觀研究所並註明「煩轉侯錦雄教授」之侵權行
      為事實。並以ming0928@ms51.hinet.net所轉寄之信件內容，並無被上訴人加
      註之文字及偷拍圖，另該刑事案件告證十、告證十一之寄件者均係「小摸」，
      無法確認係被上訴人所為等語，認定此部分非屬被上訴人之侵權行為，事實認
      定核無錯誤，上訴人據此依民法第一百八十四條第一項前段及第一百九十五條
      第一項請求被上訴人賠償其所受損害，洵屬有據。
（二）原審審酌兩造學歷，均未婚，上訴人當時任職景觀公司，月入三萬多元（上訴
      人現無業），被上訴人任職新念設計工程有限公司，月入二萬多元等情，並被
      上訴人因感情受創，為宣洩其情緒一時不理智而為前述侵權行為等一切情狀，
      認上訴人請求賠償金額以八萬元為適當，並駁回其餘請求。衡諸被上訴人前述
      以電子郵件散布足以影響上訴人名譽之文字之行為，對於上訴人名譽影響之程
      度以及兩造身分、地位與經濟情況等，原審認定慰撫金之數額尚屬相當。又原
      審認定被上訴人學歷部分事實雖有錯誤（被上訴人應為大學畢業原審誤認為研
      究所畢業），惟此並不足為調高慰撫金之依據，上訴人主張賠償金額過低云云
      ，並非可採。又被上訴人雖抗辯上訴人聯合許宇華在被上訴人感情受挫時書寫
      三封情書以欺騙，導致此次事件之發生，顯見上訴人就損失之發生與有過失云
      云，惟上訴人撰寫該三封情書之目的是為讓被上訴人觀看後能不再糾纏許宇華
      ，並無讓被上訴人對外散布之意，衡情自不可能預見被上訴人會在上開書信加
      註文字前揭足以毀損其名譽之文字寄給同學或教授觀看，且於通常情形下，上
      訴人之行為亦不當然會發生被上訴人將信件加註上開文字對外散佈之結果，是
      上訴人之就本件損害之發生並無過失，且無相當因果關係，被上訴人自不得主
      張過失相抵。
三、綜上所述，上訴人本於侵權行為之法律關係，請求被上訴人賠償慰撫金八萬元部
    分為有理由，應予准許，逾此所為請求為無理由，應予駁回。原審判命被上訴人
    給付八萬元，而駁回上訴人其餘之訴，並無不合。上訴意旨指摘原判決駁回其訴
    部分不當，求予廢棄改判，為無理由，應予駁回。
四、據上論結，本件上訴為無理由，依民事訴訟法第四百三十六條之一第三項、第四
    百四十九條第一項、第七十八條，判決如主文。
中　　　華　　　民　　　國　　九十三　　年　　　二　　　月　　二十七　　日
                                        民事第五庭
                                              審判長法  官 吳青蓉
                                                    法  官 紀文惠
                                                    法  官 張松鈞
正本係照原本作成
本判決不得上訴
中　　　華　　　民　　　國　　九十三　　年　　　二　　　月　　二十七　　日
                                                    書記官 黃媚鵑
